【裁判字號】    97,苗小,598
【裁判日期】    970925
【裁判案由】    返還消費借貸款
【裁判全文】
臺灣苗栗地方法院民事小額判決         97年度苗小字第598號
原      告  臺灣新光商業銀行股份有限公司
                        、30.
法定代理人  乙○○
原      告  新光行銷股份有限公司
法定代理人  甲○○
前二人共同
訴訟代理人  戊○○
            丁○○
被      告  丙○○
上列當事人間請求返還消費借貸款事件，本院於民國97年9 月18
日言詞辯論終結，判決如下：
    主  文
被告應給付原告臺灣新光商業銀行股份有限公司新臺幣壹萬肆仟
元，及自民國九十四年九月二十日起至清償日止，按年息百分之
二十計算之利息。
被告應給付原告新光行銷股份有限公司新臺幣貳萬肆仟元，及自
民國九十四年九月二十四日起至清償日止，按年息百分之二十計
算之利息。
訴訟費用新臺幣壹仟元由被告負擔。
本判決得假執行。
    事實及理由
一、原告起訴主張：被告前委由原告誠泰行銷股份有限公司（現
    更名為新光行銷股份有限公司，下稱新光行銷）向原告誠泰
    商業銀行股份有限公司（現更名為臺灣新光商業銀行股份有
    限公司，下稱誠泰銀行、新光銀行）辦理分期付款，雙方並
    簽訂消費性商品貸款契約辦理貸款，用以支付向訴外人巔峰
    電信股份有限公司（下稱巔峰電信公司）購買行動假期之價
    金，貸款金額共計新臺幣（下同）48,000元，並約定貸款期
    限自94年3 月24日起至96年3 月24日止，以每月為1 期共分
    24期，每月給付2,000 元，未依約繳款時，應自逾期之日起
    至清償日止，按年息20％計付遲延利息，任1 期款項逾30日
    以上未繳納時，即喪失期限利益，全部債務視為到期，應一
    次清償所有未到期之貸款債務。詎被告自94年9 月20日起即
    未依約按期付款，屢經催討，被告均置之不理，依上開約定
    被告已喪失期限利益，全部貸款債務視為到期，尚欠本金
    38,000元及遲延利息未清償。又原告新光銀行對被告之債權
    24,000元部分業於97年1 月10日讓與原告新光行銷公司，此
    有消費性商品貸款代償暨債權移轉證明書可證，為此原告依
    消費借貸及債權讓與之法律關係提起本訴。並聲明：如主文
    第1 、2 項所示。
二、被告方面：被告係辦理巔峰電信公司之行動假期，雖申請表
    上之簽名為被告所為，且已繳款5 期，惟被告未受告知辦理
    貸款一事，銀行並表示不能退等語。並聲明：原告之訴駁回
    。
三、查原告主張之事實，業據其提出與所述相符之申請表、消費
    性商品貸款契約書、消費性商品貸款代償暨債權移轉證明書
    、攤還收息記錄查詢表各1 份為證。被告雖以其不知悉有辦
    理貸款等語置辯，惟查，本件電信服務商品之買賣契約當事
    人為被告與巔峰電信公司，而系爭分期付款貸款契約之當事
    人則為被告與誠泰銀行，有原告提出之申請表附卷可稽，觀
    之該申請表下方約定事項欄第1 條亦載明：「申請人同意委
    由誠泰行銷股份有限公司代為向誠泰商業銀行申請消費性貸
    款，用以支付其向特約商（經銷商）購買消費性商品之分期
    付款總價款，惟誠泰商業銀行保有貸款核准與否之權利」等
    語，可知該條款係約定原告誠泰行銷公司接受被告之委託代
    向誠泰銀行（即新光銀行）申請消費性貸款，另參以被告自
    94年4 月20日起至94年8 月20日止，均依約按月向原告新光
    銀行繳付每期2,000 元款項，此有原告所提之繳款明細附卷
    可稽，並經被告當庭自認已繳款5 、6 期，益見被告對於消
    費貸款契約之義務有所知悉，是被告所辯並不可採。又本件
    電信服務商品之買賣契約當事人為被告與巔峰電信公司，而
    貸款契約之當事人則為被告與原告誠泰銀行，係二獨立之法
    律關係，則基於債權契約相對性之法理，被告僅能就個別契
    約關係之約定，對各契約當事人為主張，原則上，不得執買
    賣關係所生之抗辯事由，對抗借貸關係之當事人，且系爭貸
    款申請表下方約定事項第7 條及申請表背面約定書第13條就
    此亦有明定，故被告自不得以其與巔峰電信公司間買賣契約
    之抗辯事由，對抗非買賣契約當事人之原告新光銀行。綜上
    所述，堪信原告前開所陳為真實。
四、按「債權之讓與，依民法第297 條規定，非經讓與人或受讓
    人通知債務人不生效力，此項通知不過觀念通知，使債務人
    知有債權移轉之事實，免誤向原債權人清償而已」、「債權
    之讓與，依民法第297 條第1 項之規定，雖須經讓與人或受
    讓人通知債務人始生效力，但不以債務人之承諾為必要，而
    讓與之通知，為通知債權讓與事實之行為，原得以言詞或文
    書為之，不需何等之方式，故讓與人與受讓人間成立債權讓
    與契約時，債權即移轉於受讓人，除法律另有規定外，如經
    讓與人或受讓人通知債務人，即生債權移轉之效力」，最高
    法院39年台上字第448 號判例、42年台上字第626 號判例意
    旨可參。查原告新光銀行將24,000元之貸款返還請求權讓與
    原告新光行銷公司後，原告固未立即通知被告，但原告於對
    被告提起本件訴訟時，於起訴狀內既已對被告表明受讓系爭
    貸款債權之事實，則足使被告知有債權讓與情事，應認兼有
    通知效力，並揆諸前開判例意旨，本件貸款債權讓與通知被
    告後，不待被告同意即生效力，是被告對原告即負有返還借
    款之義務。
五、從而，原告本於消費借貸及債權讓與之法律關係，訴請被告
    給付如主文第1 、2 項所示，為有理由，應予准許。
六、本件係訴訟標的金額在100,000 元以下之民事小額訴訟，本
    院為被告敗訴判決部分，自應依民事訴訟法第436 條之20規
    定，依職權宣告假執行。
七、本件事證已臻明確，兩造其餘攻擊防禦方法及舉證，經核均
    與本件判決結果不生影響，爰不一一贅述，附此敘明。
八、訴訟費用負擔之依據：民事訴訟法第78條。
中    華    民    國    97    年    9     月    25    日
               苗栗簡易庭法  官  張珈禎
以上正本係照原本作成。
如不服本判決，應於判決送達後20日內，以判決違背法令為理由
，向本院提出上訴狀並表明上訴理由，及須按他造當事人之人數
附繕本。上訴理由應表明：
  一、原判決所違背之法令及其具體內容。
  二、依訴訟資料可認為原判決有違背法令之具體事實。
如未表明上訴理由者，應於上訴後20日內向本院提出上訴理由。
當事人如對本件訴訟內容有所疑義，得聲請閱卷。
                        書記官  黃麗靜
中    華    民    國    97    年    9     月    25    日


司法院資訊處製作；財團法人民間司法改革基金會備份。
